臺灣高等法院臺中分院刑事判決　　　　　　　民國九十一年度上訴字第一六五七號
　　上　訴　人
　　即　被　告　丙○○
　 選任辯護人　張居德
右上訴人因違反毒品危害防制條例案件，不服臺灣台中地方法院中華民國九十一年八
月二十一日第一審判決（民國九十年度訴字第三○五三號，起訴案號：臺灣台中地方
法院檢察署民國九十年度偵字第一九四二二號），提起上訴，本院判決如左：
    主      文
上訴駁回。
    事      實
一、丙○○曾於民國（下同）八十四年間，因違反麻醉藥品管理條例案件，經台灣台
    中地法院於八十五年二月二十四日以八十四年度易字第三Ｏ一一號，判處有期徒
    刑三月確定。次於同年間，犯竊盜罪，經本院於八十五年七月二日以八十五年度
    上訴字第一一六號，判處有期徒刑六月確定。前開二有期徒刑，經本院於八十五
    年十月九日以八十五年度聲字第六六五號，定其應執行之刑為有期徒刑八月確定
    ，於八十七年一月二十九日執行完畢。又於八十九年間，因施用第一、二級毒品
    案件，經台灣台中地方法院以八十九年度訴字第二三Ｏ六號，判處有期徒刑一年
    二月確定。再於同年間，因竊盜案件，經臺灣台中地方法院以九十年度易字第一
    Ｏ六號審理。嗣因丙○○逃匿拒到臺灣臺中地方法院檢察署接受執行及拒絕前往
    臺灣台中地方法院開庭審理，經臺灣臺中地方法院檢察署及台灣台中地方法院先
    後發布通緝。詎丙○○猶不知悛悔警惕，於通緝期間，復以營利為目的，基於販
    賣第一級毒品海洛因之概括犯意，先於九十年十月間，向綽號「姐仔」之不詳姓
    名成年女子，以新臺幣（下同）五萬元之代價販入第一級毒品海洛因三十八公克
    ，旋以其所有研磨機研磨海洛因並摻入糖粉以稀釋其純度，並以其所有電子磅秤
    分裝成二千元之份量（詳細重量不詳）後，連續於九十年十月二十一日下午五時
    許、同年月二十二日晚上八時許及同年月二十五日凌晨一時許，先後在臺中市○
    ○路與青海路口，分別販賣第一級毒品海洛因與乙○○各一次，其交易方式係由
    乙○○撥打丙○○之電話號碼Ｚ000000000號行動電話，雙方談妥交易
    數量為二千元份量之海洛因後，由丙○○攜至前開地點，交付二千元份量之海洛
    因，同時收取價款二千元。嗣丙○○於九十年十月二十五日下午六時三十分許，
    在臺中市西屯區○○○街八號地下室停車場，因前開通緝案件經臺中縣警察局警
    員當場逮捕，並扣得其所有供販賣之第一級毒品海洛因六包（含包裝重二十六點
    二八公克、淨重二十二點Ｏ四公克）、第一級毒品海洛因一包（含包裝重八十九
    點一六公克、淨重八十六點二二公克）及供秤重分裝販賣之第一級毒品海洛因所
    用之電子磅秤一台。次經丙○○之同意，至臺中市西屯區○○○街八號三樓之一
    丙○○居處搜索，扣得其所有供研磨海洛因及糖粉所用之研磨機一台。丙○○因
    本案經臺灣台中地方法院裁定羈押送臺灣臺中看守所，於該所執行新收檢身時，
    復於其外衣口袋中查獲供販賣之第一級毒品海洛因一包（含包裝重一點五九公克
    、淨重一點四公克），因而查悉上情。合計丙○○販賣第一級毒品海洛因所得為
    六千元。
二、案經臺中縣警察局移送臺灣臺中地方法院檢察署檢察官偵查起訴。
    理      由
一、訊據上訴人即被告丙○○（以下稱被告）固僅承認於九十年十月二十五日下午六
    時三十分許，在臺中市西屯區○○○街地下室停車場，因通緝案件經臺中縣警察
    局警員當場逮捕，並扣得其所有第一級毒品海洛因六包（含包裝重二十六點二八
    公克、淨重二十二點Ｏ四公克）、第一級毒品海洛因一包（含包裝重八十九點一
    六公克、淨重八十六點二二公克）及電子磅秤一台，並經其同意，至臺中市西屯
    區○○○街八號三樓之一居處搜索，扣得其所有研磨機一台。其因本案經臺灣台
    中地方法院裁定羈押送臺灣臺中看守所，於該所執行新收檢身時，復於外衣口袋
    中查獲第一級毒品海洛因一包（含包裝重一點五九公克、淨重一點四公克）等情
    ，惟矢口否認有何販賣第一級毒品海洛因之犯行，辯稱：扣案之海洛因係供其個
    人施用，並非用於販賣，因其一天需施用二至三次，每次的量約三分之一公克，
    故一次購買五萬元較為便宜。扣案之研磨機係為於海洛因內加入糖粉，如此以香
    煙吸食時味道比較香，電子磅秤係為購買毒品時回來秤重用的。其有一次在臺中
    市○○路與青海路口，無償提供第一級毒品海洛因與乙○○，然絕無販賣第一級
    毒品海洛因與乙○○之犯行等語。被告選任辯護人則辯護稱：本案是由警察先緝
    獲被告丙○○後，始查到證人乙○○的，而且證人乙○○在台中縣警察局時，有
    跟被告丙○○照面，其認為自己被抓跟被告存有關係，故其證詞難免對被告不利
    。查扣之海洛因七包，有六包具有海洛因成分，純度為百分之二十七點六三，純
    質淨重為六點Ｏ九公克，另外一包重量八十六、二二公克，僅含微量海洛因，此
    數量確實有可能供被告作為自己施用。又本案監聽內容，雖然對被告很不利，然
    臺灣臺中地方法院檢察署核發之通訊監察書，載明監察期間為九十年九月二十五
    日到十月二十四日，本案之通話紀錄則為九十年十月二十五日，顯然超過監聽時
    間，無證據能力等語。惟查：
（一）證人乙○○於警訊時指證被告連續販賣第一級毒品海洛因之陳述為可採信：查
      證人乙○○曾於九十年十月二十一日下午五時許、同年月二十二日晚上八時許
      及同年月二十五日凌晨一時許，在臺中市○○路與青海路口，分別向被告購買
      第一級毒品海洛因各一次等事實，業據證人乙○○於案發警訊時陳述明確，有
      其調查筆錄附卷可稽。按證人或當事人事後翻異其案發初之陳述，依經驗法則
      ，案發時之供述較少權衡利害得失或受他人干預，比之事後之詞可信，即所謂
      案重初供者，不得任意捨棄初供不採（參照最高法院七十三年度台上字第三九
      九八號判決要旨）。次查證人乙○○於檢察官偵查中則改稱：確實有於警訊筆
      錄記載之三次時間、地點，在臺中市○○路與青海路口，向被告拿二千元份量
      之海洛因，至於被告要不要向其收錢是被告的事，其不曉得被告的想法是否要
      販賣等語及於原審法院審理時改稱：其向被告拿過三次海洛因，時間、地點如
      警訊時所述，每次都向被告拿二千元的份量，被告均沒有向其收錢等語，被告
      亦不否認曾提供證人乙○○第一級毒品海洛因。且證人乙○○於前開時間曾連
      續施用第一級毒品海洛因，亦經原審法院九十年度訴字第三○一五號判處有期
      徒刑十月確定，有判決正本一份附本院卷可參酌。是被告曾經提供證人乙○○
      第一級毒品海洛因之事實，應堪認定，僅就該提供之第一級毒品海洛因係供販
      賣或無償轉讓？容有審究之必要，分析如下：
    １被告以外之人於警局偵訊時之陳述，是否屬證人於審判外之陳述，依刑事訴訟
      法第一百五十九條之規定，不得作為證據，學說上固有爭議。惟按刑事訴訟法
      係採自由心證主義，對於證據之種類並未設有限制，被害人在警局之陳述，亦
      得採為認定犯罪事實之證據資料，並非刑事訴訟法第一百五十九條所謂不得作
      為證據之情形。至其證明力如何，則由法院自由判斷。被害人案發之初在警局
      訊問中陳述之筆錄既經顯之於公判庭，提示與被告辯論，踐行刑事訴訟法第一
      百六十五條之調查程序，即有證據能力（最高法院七十二年臺上字第一二Ｏ三
      號判例參照）。經查，證人乙○○於警訊時之陳述，雖非屬證人之證詞，然既
      經警局製作調查筆錄，並經原審及本院於審判時提示與被告辯論，業已踐行刑
      事訴訟法第一百六十五條之調查程序，揆諸前開說明，該調查筆錄即有證據能
      力，至其內容與乙○○於檢察官偵查及原審法院審理時之證詞不符部分，何者
      有證明力，則為另一問題，不得因其前後陳述歧異即推翻警訊時調查筆錄之證
      據能力。
    ２證人乙○○於警訊時調查筆錄之內容，確實係依其自己之意思所記載等情，業
      據證人乙○○於原審法院審理時證述明確，是前開調查筆錄之內容係屬證人乙
      ○○任意性、自主性之陳述，並無非法取供之情形。雖證人乙○○於警訊時之
      陳述，因訊問處所未備妥錄音錄影設備，致未同時錄音等情，業據證人即警員
      成復漢於原審法院審理時證述明確，然刑事訴訟法並未就被告以外之人於警局
      訊問時須全程錄音有明文規定，且前開調查筆錄既經乙○○簽名捺印，復於原
      審法院審理時承認其真實性，自無程序上之瑕疵可言。
    ３證人乙○○雖於檢察官偵查及原審法院審理時改稱：被告係無償提供第一級毒
      品海洛因供其施用，並無販賣第一級毒品海洛因之行為。然證人乙○○於九十
      年十月二十五日凌晨一時許，與被告電話號碼Ｚ000000000行動電話
      之通話紀錄中，談及「我（乙○○）要過去向你拿東西（毒品）啦！但是不是
      我要的。」；「（丙○○）誰要的？」；「（乙○○）明輝他們要的。」；「
      （丙○○）好啦！」；「（乙○○）先向你拿好不好？」；「（丙○○）喔！
      不要啦！你叫他們和你一起上來就好了嘛！」；「（乙○○）但我人不在豐原
      啊！」；「（丙○○）我這邊東西（毒品）不多，而且錢又不夠。」；「（乙
      ○○）我回太平時再回頭拿錢給你啦！因為他們在神岡我人在太平要來回跑。
      」；「（丙○○）你叫他們順便過來啊！」；「（乙○○）他們沒車子啦！好
      不好？這樣我比較不用跑來跑去啦！」；「（丙○○）我實在是點點點」；「
      （乙○○）好不好啦！」；「（丙○○）要拿多少啦！」；「（乙○○）二千
      元而已啦！」；「（丙○○）你在哪？」；「（乙○○）太平啦！」；「（丙
      ○○）你幫他們拿過去幾時要拿錢過來？」；「（乙○○）我錢拿一拿就過來
      了。」；「（丙○○）差不多，多久？」；「（乙○○）一、二個小時吧！」
      ；「（丙○○）東西拿去，錢要拿的到。」；「（乙○○）你看可能拿不到嗎
      ？」；「（丙○○）好啦！」等語，有臺中縣警察局監聽電話號碼Ｚ0000
      00000號行動電話之通話紀錄表附卷可稽，堪認證人乙○○確有向被告購
      買海洛因之行為，並均先談妥價錢。且依被告於電話中極為強調必須拿到販賣
      海洛因之金錢觀之，被告絕無無償提供第一級毒品海洛因與證人乙○○之理，
      是證人乙○○於檢察官偵查及本院審理時改稱被告提供之第一級毒品海洛因係
      無償轉讓等語，顯係嗣後迴護被告之詞，不足採信，應以證人乙○○在警訊時
      案重初供所陳述之詞為可採信。
    ４被告選任辯護人雖辯護稱：臺灣臺中地方法院檢察署核發之通訊監察書，載明
      監察期間為九十年九月二十五日到十月二十四日，然臺中縣警察局前開監聽電
      話號碼Ｚ000000000號行動電話之時間為九十年十月二十五日，顯然
      超過監察期間，無證據能力等語。經原審法院函調臺灣臺中地方法院檢察署九
      十年九月二十五日九十年中檢盛莊監字第ＯＯＯ一八Ｏ號通訊監察書，亦載明
      其通訊監察期間為九十年九月二十五日上午十時起至同年十月二十四日上午十
      時止，前開通話紀錄表載明證人乙○○與被告通話時間為九十年十月二十五日
      凌晨一時七分，確已逾越通訊監察期間而有違法監聽之情形。惟查，違背法定
      程序取得之證據有無證據能力，本為爭議已久之問題。我國現行刑事訴訟法雖
      無類似英美法系國家之證據排除法則及德國法之證據禁止規定，然非謂目前刑
      事訴訟程序中對於違背法定程序取得之證據，均應一概承認或否認其證據能力
      。觀諸刑事訴訟程序本係力求兼顧被告基本人權保障及國家社會安全保障，是
      前開證據應否賦予證據能力，應權衡並評估人權保障及公共利益之維護，苟採
      認該證據對被告刑事訴訟程序上之基本人權並無影響或影響甚微，卻能維護國
      家社會安全並兼顧真實之發現，則自應賦予其證據能力，此與英美法系國家於
      證據排除法則之外，猶有污點清除原則等例外原則，而非一謂否定其證據能力
      ，是基於相同之立論基礎。本件監聽通話紀錄固已逾越通訊監察期間，而為違
      反通訊保障及監察法規定之法定程序取得之證據，然證人乙○○於原審法院審
      理時證稱確實與被告丙○○有監聽通話紀錄表內所載之對話內容，被告丙○○
      亦承認其於該監聽通話紀錄表內之對話內容，則該監聽通話紀錄雖屬違背法定
      程序取得之證據，然被告及證人乙○○既均已承認對話內容之真實性，有如前
      開污點清除原則（即因被告之自願行為，清除採證過程中之污點），則法院承
      認該證據之證據能力，並未影響被告之基本人權，卻有助於真實之發現及國家
      社會安全之維護，本院認前開監聽通話紀錄仍有證據能力，附此說明。
（二）扣案之海洛因並非供被告個人施用，而係用於販賣：被告係於九十年十月二十
      五日下午六時三十分許，在臺中市西屯區○○○街八號地下室停車場，因前開
      通緝案件經臺中縣警察局警員當場逮捕，並扣得海洛因七包及其所有電子磅秤
      一台，並經被告之同意，至其位於臺中市西屯區○○○街八號三樓之一居處搜
      索，扣得其所有研磨機一台。被告因本案經原審法院裁定羈押送臺灣臺中看守
      所，於該所執行新收檢身時，復於其外衣口袋中查獲供販賣之海洛因一包等情
      ，迭據被告於警訊、檢察官偵查及原審法院審理時所承認，並有臺中縣警察局
      搜索筆錄及扣押物品目錄表、臺灣臺中看守所九十年十一月二日九十中所正戒
      字第三五九Ｏ號函及前開物品扣案可資佐證。前開海洛因經法務部調查局以氣
      相層析質譜儀分析法及化學呈色法檢驗鑑定結果，送驗白粉六包均含第一級毒
      品海洛因成分，合計淨重二二點Ｏ四公克（包裝重四點二四公克），純度百分
      之二十七點六三，純質淨重六點Ｏ九公克；送驗白粉一包含微量海洛因成分，
      淨重八十六點二二公克（包裝重二點九四公克），純度以百分之一計，純質淨
      重約Ｏ點八六公克；送驗白粉一包經檢驗結果係第一級毒品海洛因，淨重一點
      四公克，包裝重Ｏ點一九公克等情，有該局九十一年一月十五日調科壹字第○
      九一○○○一四二一○號函九十年十一月十九日編號000000000號鑑
      定通知書及九十一年二月二十二日調科壹字第Ｚ000000000號通知書
      附卷可稽（見原審卷第十四頁、第五十七頁）。經查，施用毒品者為免毒品遭
      警察機關查獲，其外出時，多將供施用之毒品分裝為微量包裝，並藏匿於身上
      隱匿之處所，以避免遭查緝之風險。被告既辯稱前開第一級毒品海洛因均係用
      於個人施用，卻於外出時，攜帶大量且未經分裝之海洛因及電子磅秤，增加施
      用時之不便及降低隱密性，並徒增為警查獲之風險，顯與日常生活經驗法則有
      違。且被告於原審法院審理時供稱其每次施用海洛因之份量，大約三分之一公
      克，每次均用吸管大約弄一下，不確定重量等語，顯見其並未有以電子磅秤秤
      量施用毒品重量之習慣，乃被告為警查獲時，竟於身上同時查獲其所有電子磅
      秤，足認該電子磅秤係於販賣毒品時秤量重量之用，與其個人施用毒品無直接
      密切關係，是被告確有販賣第一級毒品海洛因之行為，而前開第一級毒品海洛
      因均係用於販賣之毒品無訛。
（三）被告販賣第一級毒品確有營利之目的：被告自承其向綽號「姐仔」之不詳姓名
      成年女子，以五萬元之代價販入三十八公克之海洛因，隨即以研磨機於海洛因
      內摻入糖粉等事實，此觀諸被告經扣案之海洛重量已明顯超過三十八公克甚多
      ，且其中一包含包裝重八十九點一六公克、淨重八十六點二二公克之海洛因更
      因摻入糖粉而稀釋純度至約百分之一，並有研磨機一台扣案可資佐證自明。以
      其販入純度較高之海洛因後，再摻入糖粉稀釋成純度甚低之海洛因，復行販出
      之行為觀之，其基於營利之目的至為明顯。雖被告及證人乙○○於原審法院審
      理時均否認有買賣第一級毒品海洛因之行為，並堅持不願說明三次交付毒品之
      重量及純度，至原審法院無從認定被告販賣第一級毒品海洛因所能獲取之淨利
      。然毒品危害防制條例就販賣及轉讓第一級毒品海洛因，均定有極為嚴厲之刑
      罰，經由大眾傳播媒體之大力宣導，已為國人所共知共識，且政府近年來為杜
      絕毒品之氾濫，對查緝施用、轉讓或販賣毒品之工作雷厲風行。被告對販賣第
      一級毒品海洛因必須確定得以獲取金錢乙事，極為重視，此由前開其與證人乙
      ○○之監聽通話紀錄內容即知，苟非確實有利可圖，被告焉有甘冒觸犯轉讓第
      一級毒品海洛因之風險及重刑，而無償提供證人乙○○第一級毒品海洛因之理
      ，是被告確以營利之目的，販賣第一級毒品海洛因與證人乙○○無訛。
    綜上所述，本案事證明確，被告販賣第一級毒品海洛因之犯行，洵堪認定。
二、查海洛因業經毒品危害防制條例第二條第二項第一款明定為第一級毒品，核被告
    販賣海洛因之行為，係犯同條例第四條第一項之販賣第一級毒品罪。其販賣前後
    持有第一級毒品海洛因之低度行為，應為販賣之高度行為所吸收，不另論罪。被
    告先後三次販賣第一級毒品海洛因之犯行，時間緊接、方法相同，觸犯構成要件
    相同之罪名，顯係基於概括犯意反覆為之，為連續犯，依刑法第五十六條規定論
    以一連續販賣第一級毒品罪。被告曾於八十四年間，因違反麻醉藥品管理條例案
    件，經原審法院於八十五年二月二十四日以八十四年度易字第三Ｏ一一號，判處
    有期徒刑三月確定。次於同年間，犯竊盜罪，經本院於八十五年七月二日以八十
    五年度上訴字第一一六號，判處有期徒刑六月確定。前開二有期徒刑，經本院於
    八十五年十月九日以八十五年度聲字第六六五號，定其應執行之刑為有期徒刑八
    月確定，於八十七年一月二十九日執行完畢，有臺灣高等法院被告全國前案紀錄
    表暨臺灣臺中地方法院檢察署刑案資料查註紀錄表附卷可稽，被告前受有期徒刑
    執行完畢，五年以內再犯本件有期徒刑以上之罪，為累犯。惟因被告所犯連續販
    賣第一級毒品罪，其法定刑為死刑或無期徒刑，依刑法第六十四條第一項、第六
    十五條第一項規定，不得加重，是被告雖有連續犯、累犯之情形，依法仍不得加
    重，僅論以連續犯及累犯，附此說明。再販賣第一級毒品罪之法定本刑為死刑或
    無期徒刑，已如前述，被告雖有三次連續販賣第一級毒品之犯行，然所販賣第一
    級毒品海洛因之單價均為二千元，顯見犯罪所得不多，相對於長期大量販賣毒品
    之大毒梟而言，被告對社會治安及國民健康之危害較小，倘亦處以死刑或無期徒
    刑，毋寧過重，且無從與前開大毒梟之惡行有所區隔，是其犯罪情狀相較於法定
    之重刑，在客觀上足以引起一般人之同情，犯罪情狀實堪憫恕，爰依刑法第五十
    九條之規定，酌量減輕其刑。原審法院審酌被告已有多次刑事前案紀錄，有前開
    紀錄表附卷可稽，堪認其品行不佳，並斟酌被告連續販賣第一級毒品海洛因，足
    以使購買施用者導致精神障礙、性格異常，甚至造成生命危險之生理成癮性及心
    理依賴性，戕害國民身心健康，危害社會治安，惡性非輕，且其年輕力壯，不思
    以正當途徑合法掙取金錢，圖以販賣第一級毒品海洛因以獲取營利，犯罪動機不
    良及犯罪後猶飾詞否認，難認已有悔意等一切情狀，適用刑事訴訟法第二百九十
    九條第一項前段，毒品危害防制條例第四條第一項，第十八條第一項前段，第十
    九條第一項，刑法十一條前段，第五十六條，第四十七條，第五十九條之規定，
    判決被告連續販賣第一級毒品罪，累犯，量處有期徒刑拾伍年。扣案之海洛因六
    包（含包裝重二十六點二八公克、淨重二十二點Ｏ四公克）、海洛因一包（含包
    裝重八十九點一六公克、淨重八十六點二二公克）、海洛因一包（含包裝重一點
    五九公克、淨重一點四公克），為毒品危害防制條例第二條第二項第一款規定之
    第一級毒品，爰依同條例第十八條第一項前段規定，不問屬於犯人與否，均宣告
    沒收銷燬之。扣案之電子磅秤一台、研磨機一台為被告所有，供販賣第一級毒品
    海洛因（研磨海洛因及秤重分裝海洛因）所用之物，業如前述，爰依同條例第十
    九條第一項規定宣告沒收；電話號碼Ｚ000000000號行動電話一具（含
    ＳＩＭ卡一張）為被告所有，供販賣第一級毒品海洛因（連絡販賣海洛因事宜）
    所用之物，雖未扣案，仍應依同條例第十九條第一項規定宣告沒收之，如全部或
    一部不能沒收時，追徵其價額；販賣第一級毒品海洛因所得之六千元，為犯罪所
    得之物，雖未扣案，仍應依同條例第十九條第一項規定宣告沒收之，如全部或一
    部不能沒收時，以其財產抵償之。認事用法，均無不合。量刑亦屬妥適，被告上
    訴意旨仍飾詞否認販賣第一級毒品而係無償轉讓，經詳核係避重就輕，為無理由
    ，應予駁回。
三、據上論結：應依刑事訴訟法第三百六十八條，判決如主文。
本案經檢察官甲○○到庭執行職務。
中      華      民      國      九十一  年      十一    月      二十九  日
                                臺灣高等法院臺中分院刑事第一庭
                                      審判長法  官  陳  紀  綱
                                            法  官  陳  登  源
                                            法  官  方  艤  駐
右正本證明與原本無異。
如不服本判決應於收受送達後十日內向本院提出上訴書狀，其未敘述上訴之理由者並
得於提起上訴後十日內向本院補提理由書（均須按他造當事人之人數附繕本）。
                                            書記官  江  玉  萍
中      華      民      國      九十一  年      十一    月      二十九  日
附錄本案論罪科刑法條：
毒品危害防制條例第四條第一項
製造、運輸、販賣第一級毒品者，處死刑或無期徒刑；處無期徒刑者，得併科新臺幣
一千萬元以下罰金。
                                                                        Ａ
